臺灣桃園地方法院民事判決　　　　九十四年度簡上字第七六號
上　訴　人　戊○○
訴訟代理人　丁○○
被　上訴人　桃園縣復興鄉公所
法定代理人　甲○○
訴訟代理人　乙○○
上列當事人間請求確認債權存在事件，上訴人對於中華民國九十
四年一月十三日臺灣桃園地方法院桃園簡易庭九十三年度桃簡字
第三九八號第一審判決提起上訴，於九十四年六月二十一日言詞
辯論終結，本院判決如下：
    主      文
上訴駁回。
第二審訴訟費用由上訴人負擔。
    事       實
壹、上訴人方面
一、上訴聲明：
（一）原判決廢棄。
（二）被上訴人應給付上訴人新臺幣（下同）二十萬七千三百八
      十二元
二、陳述：除與原判決記載相同者，茲引用之外，補稱：
    訴外人丙○○為桃園縣復興鄉羅浮村之村長，按月自被上訴
    人處領取四萬五千元之事務補助費，但丙○○每月僅須提出
    四千五百元供公務支出之單據供被上訴人據以核銷外，餘四
    萬零五百元無須任何單據，即可供丙○○自行使用，顯見此
    部分金額為村長之福利津貼，應屬村長之報酬，今上訴人為
    丙○○之債權人，自得就丙○○對被上訴人此部分之債權聲
    請為強制執行。
三、證據：援用第一審所提證據。
貳、被上訴人方面：
一、聲明：求為判決：駁回上訴。
二、陳述：除與原判決記載相同者，茲引用之外，補稱：
    村長為無給職，訴外人丙○○身為羅浮村之村長，雖按月領
    有四萬五千元，但此為文具費、郵電費、水電費及其他因公
    支出之費用，村長須提出四萬五千元之單據始得核銷請領，
    此款項非屬村長之報酬，上訴人自不得對此聲請強制執行。
三、證據：援用第一審所提證據。
參、本院依職權調閱九十三年度執字第二三五六號清償債務事件
    之案卷。
    理      由
一、本件上訴人起訴主張其對訴外人丙○○聲請清償債務強制執
    行（案號：本院九十三年度執字第二三五六號），經本院執
    行處對被上訴人應給付予訴外人丙○○任職於桃園縣復興鄉
    羅浮村村長每月得支領之各項勞務報酬（包括薪俸、獎金、
    津貼、補助費、研究費等在內）在三分之一範圍予以扣押，
    嗣被上訴人於九十三年二月十八日向本院執行處聲明異議，
    主張村長為無給職，而村長事務費並非薪資，被上訴人無從
    依本院之執行命令辦理扣款事宜云云，然被上訴人所給付予
    訴外人丙○○供公務支出之事務補助費僅有四千五百元，訴
    外人丙○○每月另自被上訴人受領四萬零五百元，而此部分
    款項係屬村里長之福利津貼，自應得為民事強制執行之標的
    ，今訴外人丙○○積欠上訴人之債務本金為二十萬元，加計
    自九十二年八月二十一日起至被上訴人收受上開執行命令之
    九十三年二月十一日止，五月三分之二個月之利息五千六百
    六十七元，及督促程序費用一百一十五元、執行費用一千六
    百元，上開費用合計為二十萬七千三百八十二元，故被上訴
    人應將原須給付訴外人丙○○之福利津貼在二十萬七千三百
    八十二元之範圍內逕行給付與上訴人。為此依強制執行法第
    一百十五條第二項及第一百二十條規定及債權人之代位權而
    提起本訴等語。
二、被上訴人則以訴外人丙○○雖為該鄉羅浮村村長，惟村長為
    無給職，訴外人丙○○僅得向被上訴人領取事務補助費四萬
    五千元，此外，被上訴人並未給付訴外人丙○○任何薪資或
    津貼，故被上訴人無法依民事強制執行程序扣押訴外人丙○
    ○任職村長所得領取之事務補助費等語資為抗辯。
三、本件上訴人與訴外人丙○○有債權債務關係，嗣經本院依上
    訴人之聲請對於九十二年七月二十三日對訴外人丙○○核發
    九十二年度促字第四八Ｏ三九號支付命令，並於同年八月二
    十日確定；又上訴人於九十三年二月三日執上開確定之支付
    命令，以訴外人丙○○係任被上訴人所屬羅浮村村長，按月
    受領薪資四萬五千元為由，向本院執行處聲請扣押訴外人丙
    ○○對被上訴人之薪資債權，本院執行處即同年月六日依其
    聲請對被上訴人核發禁止向訴外人丙○○清償該薪資債權之
    扣押命令，被上訴人於同年二月十一日收受前揭扣押命令之
    送達後，於九十三年二月十七日以復鄉秘書字第0930002170
    號函復本院執行處以「村長為無給職，至於村事務費非薪資
    ，本所無從扣款」為由，而依強制執行法第一百十九條第一
    項規定聲明異議；又訴外人丙○○現任被上訴人所屬羅浮村
    之村長，而被上訴人為此按月給付四萬五千元予訴外人丙○
    ○等情，業為兩造所不爭執，並有據本院依職權調閱本院九
    十三年度執字第二三五六號清償債務事件之案卷後審認屬實
    ，堪認為真實。
四、上訴人主張訴外人丙○○因擔任桃園縣復興鄉羅浮村之村長
    職務，每月得向被告支付四萬五千元，而扣除四千五百元之
    公務支出後尚餘四萬零五百元，此均供訴外人丙○○自行花
    用，是以此部分之金額應屬丙○○之福利津貼等語，為被上
    訴人所否認，並以理由欄二所載等語置辯，經查：
（一）按「就債務人對於第三人之金錢債權為執行時，執行法院
      應發扣押命令禁止債務人收取或為其他處分，並禁止第三
      人向債務人清償。」，此為強制執行法第一百十五條第一
      項所明定。執行債權人固得據此就債務人對第三人之金錢
      債權聲請執行法院為扣押，惟此係以該債務人對第三人之
      金錢債權具「讓與性」為前提，若該金錢債權依法不得讓
      與，或性質上不得讓與者，該金錢債權即不得為執行對象
      。而所謂「性質上不得讓與」，包括專屬於債務人之債權
      （諸如僅國家機關得享有並行使之租稅債權）、特定人間
      須與其他債務結算清償之債權（諸如民法第四百條之交互
      計算債權）及如由他人受領給付時，將不能達債權目的之
      權利，合先敘明。
（二）次按「村（里）長，為無給職。」此為地方制度法第六十
      一條第三項所明定；又「地方民意代表費用之支給及村（
      里）長事務補助費之補助項目及標準，依本條例之規定；
      本條例未規定者，不得編列預算支付」，亦有地方民意代
      表費用支給及村里長事務補助費補助條例第八條可資參照
      。本件上訴人主張訴外人丙○○為被上訴人所屬之村長，
      按月自被上訴人處受領薪資、福利津貼等勞務報酬云云，
      ，此非但與上開法文相違，且亦業為被上訴人堅詞否認在
      案，此外，上訴人復未提出被上訴人確有違背上開法文規
      定，而擅自支付訴外人丙○○勞務報酬之積極事證，其空
      言主張自難採信。
（三）又「村（里）長由鄉（鎮、市、區）公所編列村（里）長
      事務補助費，其補助標準，每村（里）每月不得超過四萬
      五千元（第一項）；前項事務補助費，係指文具費、郵電
      費、水電費及其他因公支出之費用（第二項）。」，地方
      民意代表費用支給及村里長事務補助費補助條例第七條定
      有明文。本件訴外人丙○○自九十一年一月起迄今，因擔
      任桃園縣復興鄉羅浮村村長之職，每月均自被上訴人處受
      領四萬五千元，固如前述，惟此項債權，係被上訴人依上
      開法文規定核發予訴外人丙○○用於為辦理羅浮村相關公
      務之文具費、郵電費、水電費及其他因公支出之事務補助
      費用，今如許上訴人就此項債權為扣押並進而依此受償，
      將致羅浮村相關公務之推行因是項經費短缺而停滯，顯然
      妨害該公務費用債權目的之達成，揆諸前開說明，此項債
      權應屬性質上不得讓與之債權，是以上訴人聲請本院執行
      處扣押該項債權，與法自有未合。
（四）上訴人另以聯合報於九十二年十二月九日刊載：內政部官
      員認為（事務補助費用）公務支出，其實很有限，餘款都
      是村里長的福利、津貼等語，而認訴外人丙○○所每月受
      領之四萬五千元事務補助費，扣除四千五百元之公務支出
      後，其餘四萬零五百元均應屬被上訴人支付予丙○○之福
      利、津貼，其自得就此部分債權為扣押云云，惟上開報載
      所引述官員發言內容，非但與前揭地方制度法第六十一條
      第三項之村長為無給職規定相違，且該報載內容並未載明
      所引用者，究係那位內政部官員，而該報載發言之官員是
      否係任主管村里事務之權責單位，能否清楚知悉村里事務
      之相關法令，凡此種種，均足令人質疑該報載內容之真實
      性及正確性；又縱認確有某內政部官員表示上開報載意見
      ，此充其量僅係該官員個人在對相關村里法令的錯誤認知
      下所為之違法意見爾，自不足為訓，上訴人逕以單一媒體
      報載資料為據，顯然謬誤；再者，縱認訴外人丙○○所每
      月受領之四萬五千元事務補助費，其中僅四千五百元用於
      公務，其餘四萬零五百元確用於個人之生活費支出，然此
      亦僅屬訴外人丙○○是否涉及侵占公款之犯嫌或被上訴人
      得否請求訴外人丙○○返還之問題爾，要無變異訴外人丙
      ○○自被上訴人處所受領之系爭四萬五千元公務費用債權
      之不可讓與性。
五、綜上所述，被上訴人抗辯訴外人丙○○所領取之四萬五千元
    均屬事務補助費，而訴外人丙○○對伊並無任何薪資或福利
    津貼債權乙節，為屬可採。從而，上訴人依強制執行法第一
    百十五條第二項及第一百二十條規定及債權人之代位權訴請
    被上訴人給付二十萬七千三百八十二元，為無理由，應予駁
    回。原審據此判決上訴人敗訴，於法並無違誤。上訴意旨指
    摘原判決不當，求予廢棄改判，為無理由，應予駁回其上訴
    。
六、本件事證已臻明確，兩造其餘主張及未經援用之舉證，經核
    與判決結果不生影響，不另一一論述，附此敘明。
據上論結，本件上訴為無理由，依民事訴訟法第四百三十六條之
一第三項、第四百四十九條第一項、第七十八條，判決如主文。
中　 華 　民 　國　 九十四 　年　  七　 月　   五     日
                      臺灣桃園地方法院民事第二庭
                          審判長法  官  劉克聖
                                法  官  范明達
                                法　官　石有為
以上正本係照原本作成
本件不得上訴
                                書記官　黃棟楠
中　 華 　民 　國　 九十四 　年　  七　 月　   五     日
